【裁判字號】    95,上訴,291
【裁判日期】    950329
【裁判案由】    常業贓物
【裁判全文】
臺灣高等法院臺中分院刑事判決         95年度上訴字第291號
上  訴  人
即  被  告  丙○○
                    （另案在臺灣台中監獄執行）
上列上訴人因常業贓物案件，不服臺灣臺中地方法院94年度訴字
第2874號中華民國94年12月13日第一審判決（起訴案號：臺灣臺
中地方法院檢察署94年度偵字第7556號，移送併辦案號：臺灣臺
中地方法院檢察署94年度偵字第15996號），提起上訴，本院判
決如下：
    主  文
上訴駁回。
    事  實
一、丙○○在台中市○○路干城跳蚤市場，擺攤販售中古物品營
    生，明知不詳姓名者、徐啟洲及林振輝所持有之行動電話手
    機、高速公路大客車通行回數票、電腦液晶螢幕、電腦主機
    、電腦硬碟、集線器等物品，係來路不明之贓物，仍基於收
    受、故買之常業犯意，於下列時地予以收受或故買：（一）
    民國九十四年四月間某日，在其上開擺攤處，明知不詳姓名
    者所持有之ＯＫＷＡＰ牌行動電話手機一支（序號0000
    00000000000號），係來路不明之贓物（該行動
    電話手機一支為李采潔所有，於九十四年四月間，在台中市
    逢甲商圈失竊），仍以約市價一半之價格予以故買。（二）
    九十四年四月中旬某日，在其上開擺攤處，明知綽號「阿扁
    」之不詳姓名者所持有之高速公路大客車通行回數票四十四
    張，係來路不明之贓物（該四十四張高速公路大客車通行回
    數票為建明汽車客運股份有限公司所有，於不詳時間失竊）
    ，仍以新台幣（下同）一千餘元之低價予以故買。（三）九
    十四年五月八日十時許，在台中市○○路二二九巷六號四樓
    之二其住處樓下，明知林振輝、徐啟洲所持有之三星牌電腦
    液晶螢幕、電腦主機各一台，係來路不明之贓物（該電腦液
    晶螢幕、電腦主機各一台為林振輝、徐啟洲於九十四年五月
    八日六、七時許，在台中市○○路二八號甲○○經營之冠宏
    輪業商行內所竊取），仍以五千五百元之低價予以故買，再
    以四千元之價格將該電腦液晶螢幕轉售予不詳姓名者。（四
    ）九十四年五月十七日十二時，在其上開擺攤處，明知徐啟
    洲所持有之電腦硬碟五個、集線器二個，係來路不明之贓物
    （該電腦硬碟五個、集線器二個為徐啟洲、陳衛憲於九十四
    年五月十七日三時許，在彰化縣彰化市○○路一九九號旻冠
    托兒所內所竊取），仍應允徐啟洲質押，借予徐啟洲一千元
    ，而收受該電腦硬碟五個、集線器二個。（五）九十四年五
    月間某日，在其上開擺攤處，明知不詳姓名者所持有之ＯＫ
    ＷＡＰ牌一六三型行動電話手機一支（序號0000000
    0000000號），係來路不明之贓物（該行動電話手機
    為丁○○所有，於九十四年四、五月間，在台中市○○路附
    近失竊），仍以一千元之低價予以故買，並以之為業。另於
    九十四年四、五月間，以低價向徐啟洲或不詳姓名者購進其
    他不明來源之液晶螢幕、ＤＶＤ、行動電話手機等物品欲轉
    售牟利。嗣於九十四年四月二十二日二十一時五十分許，為
    警在丙○○上開住處查獲，扣得丙○○所有供其常業贓物犯
    罪所用之手機交易記事簿二本，並起出高速公路大客車通行
    回數票四十四張（已發還建明汽車客運股份有限公司）、行
    動電話手機四十支（含李采潔失竊之行動電話手機一支，其
    餘三十九支行動電話手機係丙○○向不詳姓名者所收購或同
    業所寄賣，原所有人不詳，無從認定是否贓物）；又於九十
    四年五月二十三日二十一時四十分許，為警在其上開住處查
    獲，起出行動電話手機四支（含丁○○失竊之行動電話手機
    一支，此部分已發還丁○○，其餘三支行動電話手機亦為丙○○向徐啟洲所收購，原所有人不詳，無從認定是否贓物）
    、電腦主機一台（已發還甲○○）、十五吋彩色液晶顯示器
    一台（丙○○向徐啟洲所收購，原所有人不詳，無從認定是
    否贓物）、硬碟五個、集線器二個（已發還旻冠托兒所）。
二、案經台中市警察局第六分局及台中港務警察局分別移送台灣
    台中地方法院檢察署檢察官偵查起訴及移送併辦。
    理    由
一、訊據上訴人即被告丙○○（下稱被告）固坦承其在台中市○○路干城跳蚤市場擺攤販賣中古物品營生，並於上開時地，
    向不詳姓名者或林振輝、徐啟洲購買或收受行動電話手機、
    高速公路大客車通行回數票、電腦液晶螢幕、電腦主機及電
    腦硬碟、集線器之事實，惟否認有常業贓物之犯行，辯稱：
    伊不知不詳姓名者或林振輝、徐啟洲所持有之行動電話手機
    、高速公路大客車通行回數票、電腦液晶螢幕、電腦主機、
    電腦硬碟、集線器，係來路不明之贓物云云。然查：事實（
    一）所示序號000000000000000號之ＯＫＷ
    ＡＰ牌行動電話手機一支係李采潔所有，於九十四年四月間
    ，在台中市逢甲商圈失竊；事實（二）所示高速公路大客車
    通行回數票四十四張，係建明汽車客運股份有限公司所有，
    於不詳時間失竊；事實（三）所示三星牌電腦液晶螢幕、電
    腦主機各一台，係甲○○所有，為林振輝、徐啟洲於九十四
    年五月八日六、七時許，在台中市○○路二八號冠宏輪業商
    行所竊得；事實（四）所示電腦硬碟五個、集線器二個係旻
    冠托兒所所有，為徐啟洲、陳衛憲於九十四年五月十七日三
    時許，在彰化縣彰化市○○路一九九號旻冠托兒所所竊得；
    事實（五）所示序號00000000000000號之Ｏ
    ＫＷＡＰ牌一六三型行動電話手機一支係丁○○所有，於九
    十四年四、五月間，在台中市○○路附近失竊，均屬於贓物
    等情，業據被害人李采潔、建明汽車客運股份有限公司調度
    員乙○○、甲○○、旻冠托兒所行政人員柯守權、丁○○及
    證人林振輝、徐啟洲分別於警詢時、偵查中指述綦詳，復有
    搜索扣押筆錄、扣押物品目錄表、建明汽車客運股份有限公
    司台中站領用高速公路通行票證清單、贓物認領保管單附卷
    可稽。而被告於原審審理時自承認識徐啟洲僅二月，不知徐
    啟洲從事何業等語（見原審卷第四二頁），顯見被告認識徐
    啟洲不深，且相識未久徐啟洲即陸續持電腦液晶螢幕、電腦
    主機、行動電話手機等物品以低價出售予被告，並持電腦硬
    碟、集線器質押，向被告借款，出售及質押時間密集，種類
    繁多，被告豈能無疑。參諸被告以低價向不詳姓名者購買高
    速公路大客車通行回數票及行動電話手機，均未預留出售者
    真正姓名、住所以供查證，被告與徐啟洲復曾於九十四年四
    月三十日、五月十四日、五月二十一日以行動電話相互聯絡
    ，通話內容經監聽得知為「Ａ（徐啟洲，下同）：有ＤＶＤ
    新的，是協和國際的，還有一支ＭＯＴＯＲＯＬＬＡ７１８
    都新的。Ｂ（被告，下同）：那個都便宜，ＤＶＤ大台了點
    。Ａ：薄薄的不會很大。Ｂ：不好銷。Ａ：差不多多少。Ｂ
    ：照他們在收，一台差不多五百。Ａ：五百喔。Ｂ：沒關係
    啦，看東西再說，我要去市場，不然你早點拿來市場，七點
    左右。Ａ：沒關係嗎。Ｂ：沒關係。Ａ：應該一張可以。Ｂ
    ：見面再說。」、「Ａ：張仔，我抱一台電腦主機要來給你
    ，在你家樓下。Ｂ：電腦主機沒價，你之前抱來的都很差。
    Ａ：這次的很高階。Ｂ：我看看。」、「Ａ：張桑，處理三
    五就好了啦。Ｂ：你不是說只有液晶的嗎。Ａ對啊，液晶，
    新的喔。Ｂ：嗯。」等情，有監聽釋文在卷可憑，益徵被告
    購買或收受上揭行動電話手機、高速公路大客車通行回數票
    、電腦液晶螢幕、電腦主機、電腦硬碟、集線器等物品時，
    具有贓物之認識。而被告係在台中市○○路干城跳蚤市場擺
    攤販賣中古物品營生，竟長時間密集故買、收受來路不明之
    贓物，轉售所獲取之差價足供日常生活所需，自係以之為業
    。至證人曹峻豪雖於原審審理時證稱：伊曾向手機店購買中
    古手機，寄放被告處出售，前後約有一百多支，期間約一年
    ，被告共賣出八十餘支，賣出之手機均有來源證明，不是贓
    物等語，然此僅能證明曹峻豪寄放被告處出售之中古手機並
    非贓物，自無從證明被告未故買、收受上揭來路不明之贓物
    。是證人曹峻豪之上開證言，自無法作為有利被告之認定。
    此外復有手機交易記事簿二本扣案可資佐證，事證明確，被
    告上開所辯無非飾卸之詞，不足採信，被告犯行洵堪認定。
二、核被告所為，係犯刑法第三百五十條之常業贓物罪。原審審
    理結果，認被告犯上述之罪，依刑法第第三百五十條、第三
    十八條第一項第二款，罰金罰鍰提高標準條例第一條前段之
    規定，審酌被告有賭博之紀錄，仍不知悔改，又長時間密集
    故買、收受贓物，並以之為業，助長財產犯罪，危害社會治
    安，及其犯罪動機、目的、手段、所生損害、犯後態度等一
    切情狀，判處被告有期徒刑八月，並依法將扣案之手機交易
    記事簿二本宣告沒收，經核其認事用法及量刑均為妥適。被
    告否認犯罪而執前詞上訴指摘原判決不當，自不足取，其上
    訴為無理由，應予駁回。
據上論結，應依刑事訴訟法第三百六十八條，判決如主文。
本案經檢察官戊○○到庭執行職務。
中    華    民    國    95    年    3     月    29    日
                刑事第八庭  審判長法  官  羅  得  村
                                  法  官  陳  宏  卿
                                  法  官  巫  政  松
上列正本證明與原本無異。
如不服本判決應於收受送達後十日內向本院提出上訴書狀，其未
敘述上訴之理由者並得於提起上訴後十日內向本院補提理由書（
均須按他造當事人之人數附繕本）。
                                  書記官  陳  妙  瑋
中    華    民    國    95    年    3     月    29    日
附錄論罪科刑法條
刑法第三百五十條：
以犯前條之罪為常業者，處六月以上五年以下有期徒刑，得併科
三千元以下罰金。
                                                      Ｆ


司法院資訊處製作；財團法人民間司法改革基金會備份。
